臺灣板橋地方法院交通案件裁定　　　　　　　　　九十一年度交聲更字第二七號
　　原處分機關　　　臺北市交通事件裁決所
　　異　議　人
　　（即受處分人）　甲○○
右異議人因違反道路交通管理處罰條例案件，不服臺北市交通事件裁決所民國八十九
年七月二十六日所為處分（案號：北市裁三字第駕裁00－00000號），聲明異
議，前經本院於九十一年三月四日以九十一年度交聲字第二六五號裁定異議駁回，異
議人不服，向管轄之臺灣高等法院提出抗告，經該院於九十一年四月十七日以九十一
年度交抗字第二七四號裁定將本院原裁定撤銷發回，本院更為裁定如左：
    主  文
異議駁回。
    理  由
一、異議意旨暨到庭陳述略以伊對裁決書之送達有異議，伊於八十七年九月八日就遷
    於臺北縣板橋市○○路○段四四一巷二弄二號三樓，並提出戶籍謄本等云云。
二、按「汽車駕駛人停車時，有左列情形之一者，處新臺幣六百元以上一千二百元以
    下罰鍰：‧‧‧五在顯有妨礙他車通行處所停車者。」、「汽車所有人、駕駛人
    違反道路交通管理，經主管機關裁決後逾十五日未向管轄地方法院聲明異議，或
    其聲明異議經法院裁定確定，而不依裁決或裁定繳納罰鍰或不繳送汽車牌照、駕
    駛執照者，依左列規定處理之：‧‧‧三罰鍰不繳者，按其罰鍰數額，易處吊扣
    汽車牌照或駕駛執照一個月至三個月；不依期限繳送汽車牌照或駕駛執照者，吊
    銷其汽車牌照或駕駛執照。」，行為時道路交通管理處罰條例第五十六條第一項
    第五款、第六十五條第一項第三款定有明文。
二、查異議人於民國八十八年六月十九日九時二十分許，駕駛車號：ＢＴ－四九四一
    號自用小客車，在臺北縣板橋市○○路之顯有妨礙他車通行處之路段停車，經警
    執行拖吊舉發之事實，有臺北縣政府警察局（即改制前之臺北縣警察局）八十八
    年六月二十一日北縣警交拖字第三七二六二六號舉發違反道路交通管理事件通
    知單影本存卷可憑，並為異議人所是認（見本院前案【九十一年度交聲字第二六
    五號卷】九十一年二月二十七日訊問筆錄），是其違規事實，足以認定。嗣原處
    分機關依原舉發事實，以異議人有違反行為時道路交通管理處罰條例第五十六條
    第一項第五款之規定，於八十九年七月二十六日以北市裁三字第駕裁00－00
    000號違反道路交通管理事件裁決書裁處，主文為：「一罰鍰新臺幣壹仟貳佰
    元整，罰鍰限於八十九年八月二十五日前繳納。二逾期不繳納罰款時之處理：(一)
    自八十九年八月二十六日起易處吊扣駕駛執照二個月，並限於八十九年九月九日
    前繳送執行。(二)八十九年九月九日前未繳送駕駛執照者，自八十九年九月十日起
    易處吊銷，並逕行註銷駕照。(三)駕駛執照吊（註）銷後，自八十九年九月十日起
    一年內不得重新考領駕駛執照。」等，並向異議人原監理住址之臺北市中山區○
    ○○路二五九巷十七號九樓之六為送達，業經該處社區管理中心簽收，此有上開
    裁決及掛號郵件收件回執在卷足憑，其送達程序並無不當。
三、因如上裁決書記載觀之，於法律性質上，應認為具有多階段處分之性質，後階段
    處分之得以有效成立，係以前階段處分之已經無瑕疵，方得進而論斷後階段之法
    律效力。是以，原處分機關之向異議人前監理住址之臺北市中山區○○○路二五
    九巷十七號九樓之六送達本件裁決書，如已經合法送達異議人，則異議人即得為
    於該裁決書所定期限內為繳納罰鍰，則第二階段處分即無從發生效力，反之，不
    依原裁決繳納期限內為罰鍰之繳納者，第二階段之處分即有發生效力之可能，此
    為該等前後處分所具有不可分之依存關係。因此，異議略以伊於九十年十二月二
    十七日接到原處分機關臺北市交通事件裁決所有關駕照逕行註銷案，因伊對裁決
    書之送達有異議，為此提出聲明異議等情，是綜合全情，異議人對違規情形固無
    爭執，因認所爭執者【異議標的即為如上裁決主文二、(二)部分】，乃後階段處分
    效力問題，堪可確信，然而後處分之得為生效者，繫以前一處分，已經生效為要
    件，因此，異議人就其九十年十二月二十七日收受【知悉】駕照註銷案後，於九
    十一年一月四日為聲明異議【原處分機關九十年十二月二十七日北市裁四字第九
    ○七九一七一三○○號函參照】，仍應認為合法，而法院就前、後處分之成立暨
    生效要件均得併同審查，本案移送機關【即原處分機關】認異議人之本件異議係
    逾越聲明異議期間一節，容屬未洽。
四、本院查據上述舉發通知單係八十八年六月二十一日由異議人親自收受在卷，有異
    議人於該舉發單收受通知聯者欄內之簽署可按，並記載住址為臺北市○○區○○
    街二六四巷六號，違規行為地為板橋市○○路，應到案處所為臺北市交通裁決所
    ，應到案日期為八十八年七月六日前，因此，異議人未於到案日期到案，原處分
    機關遂依法逕行裁決，依法亦無不合，異議人雖陳稱其於八十七年九月八日已經
    遷移至臺北縣板橋市○○路○段四四一巷二弄二號三樓，然於收受舉發通知時，
    何以未為聲明，仍聲明為臺北市○○區○○街上址，復不向主管監理機關呈報。
    因此，本件異議人所不否認之交通行政罰之程序參與行為，異議人負有注意之義
    務，僅須其未盡此等注意義務，因本身過失所受之不利益之行政處分行為，即應
    歸之本身負擔之（司法院大法官釋字第二七五號解釋意旨參照）。因之，本件異
    議人有前述之未盡其程序參與之注意義務，原處分機關於踐行法定程序後，而為
    裁處，並無不當。據上，異議人辯以其自八十七年九月八日即已遷居至臺北縣板
    橋市○○路○段四四一巷二弄二號三樓，並未收受本件裁決書，並提出戶籍謄本
    乙份為證，固然屬實，然如前所述，異議人收受舉發通知單時，顯已遷移於其所
    爭執之現址，復不依限到案，顯係異議人之怠忽，換言之，異議人已有歸責因素
    ，此等不利益應由異議人逕行承受，非得轉嫁予原處分機關，本件異議為無理由
    ，應予駁回。
據上論結，應依道路交通案件處理辦法第十九條，裁定如主文。
中      華      民      國    九  十  一    年    五    月  二  十  二  日
                              臺灣板橋地方法院交通法庭
                                    法  官  黎錦福
右正本證明與原本無異。
如不服本裁定，應於裁定送達後五日內向本院提出抗告狀。
                                    書記官  戴尚榮
中      華      民      國    九  十  一    年    五    月  二十  三  日
